---
title: "Sindicatos en Chile desde el microdato"
output: rmarkdown::html_vignette
vignette: >
  %\VignetteIndexEntry{my-vignette}
  %\VignetteEngine{knitr::rmarkdown}
  %\VignetteEncoding{UTF-8}
---

```{r, include = FALSE}
knitr::opts_chunk$set(
  collapse = TRUE,
  comment = "#>"
)
```

Funciones en R para identificar sindicatos en empresas específicas a partir de los Registros Administrativos de la Dirección del Trabajo (datos de la ventanilla de transparencia). Ejemplo aplicado para grandes retailers nacionales.

```{r setup}
library(sindicatoscl)
```


En términos generales, lo primero que se realizó fue descargar manualmente la base de datos de organizaciones sindicales de la “ventanilla de transparencia” de la Dirección del Trabajo (DT). Esta base fue descargada por última vez el 10 de abril del año 2021, por lo que la categorización de los estados de los sindicatos y la definición del número de afiliados/as tienen como punto de referencia esta fecha o, el último trámite realizado por las organizaciones en la Dirección del Trabajo. La base descargada contenía el registro actualizado de 38.967 organizaciones sindicales constituidas en Chile desde 1900 hasta 2021 (38.956 organizaciones al quitar los casos duplicados).

Los sindicatos vienen clasificados según su estado de “activo”, “receso”, “caducado”, “eliminado” o “disuelto”. Filtrando por los casos activos, se podría suponer que al 10 de abril de 2021 en Chile existían 12.419 sindicatos activos. Esta cifra parece coherente con los últimos datos oficiales publicados por la Dirección del Trabajo en su compendio de organizaciones sindicales. Según esta, en el año 2019 -trimestre Octubre a Diciembre- existían 11.926 sindicatos activos.

El uso de esta fuente de información sindical, sin embargo, no solo permite obtener el dato actualizado a la fecha de descarga de los sindicatos activos en Chile, logrando un monitoreo en tiempo real de una parte de las relaciones laborales en el país; sino que también permite tener obtener los datos de sindicatos activos para antes del año 1990, cuestión que ningún compendio o anuario de la Dirección del Trabajo registra.

Luego de la descarga manual, se generaron microbases para cada mes (t) desde enero de 1920 a marzo de 2021 (1215 bases) (ver códigos). Cada microbase tiene como supuesto el considerar solamente a aquellos sindicatos que se encontraban activos en el año-mes (t) de cada microbase. Para cada tiempo (t) se filtran aquellos sindicatos activos en 2021 que se constituyeron entre el primer día y el último de t, y aquellos sindicatos no activos en 2021 pero cuya última fecha de elección de directiva ocurrió después del último día de t. Posteriormente se calcula para cada tiempo (t) el total de sindicatos activos y de trabajadores afiliados/as (script 03). Los resultados se consolidan en tabulados, se grafican y se exportan.

Sobre la calidad del dato de trabajadores/as afiliados: este no es del todo exacto, ya que el número de afiliados es el registrado por la Dirección del Trabajo en el último trámite realizado por el sindicato. Por tanto, si un sindicato en 2015 tiene 5000 socios, esos 5000 socios corresponden al último periodo registrado por la DT para ese sindicato, probablemente 2017-2020 en ese caso. Para cada periodo o tiempo t hay una sub o sobreestimación en el número de afiliados/as de cada sindicato. Por ende, es necesario tomar este dato como un proxy, cuyo ajuste con la realidad es probable que disminuya mientras más nos alejamos de la fecha en la que es descargada la base de datos.


