---
title: "Servicio de Impuestos Internos (SII)"
output: rmarkdown::html_vignette
vignette: >
  %\VignetteIndexEntry{sii}
  %\VignetteEngine{knitr::rmarkdown}
  %\VignetteEncoding{UTF-8}
---

```{r, include = FALSE}
knitr::opts_chunk$set(
  collapse = TRUE,
  comment = "#>"
)
```

```{r setup, message=FALSE, warning=FALSE}
library(sindicatoscl)
library(magrittr)
library(dplyr)
```

El paquete además dispone una `dataframe` con información de empresas correspondiente al Servicio de Impuestos Internos (SII) de Chile. Este dato permite tener el número de trabajadores y rubro de actividad de cada empresa en la que hay sindicatos.

```{r}
head(sii) %>% knitr::kable()
names(sii)
```

## Agregar datos del Servicio de Impuestos Internos

Se puede hacer a mano u ocupar una función para agrega la información de empresas a la data de sindicatos. 

```{r}
datos <- sii_agregar()
head(datos) %>% knitr::kable()
names(datos)
```

Así se distribuyen por sector económico los sindicatos

```{r}

knitr::kable(
  dplyr::mutate(
  as.data.frame(
    round(
      prop.table(
        table(datos$rubro_sii,useNA="ifany")),3)
    ),Freq=Freq*100
  )
)
```

## Tasa sindicalización para cada empresa

tasa sindicalización = total_socis / nt_sii

Proporción de sindicatos con tasa de sindicalización válida

```{r}
nrow(datos[datos$tasa_sindicalizacion<=1&!is.na(datos$tasa_sindicalizacion),])/nrow(datos)
```

Resumen variable tasa de sindicalización

```{r}
summary(datos[datos$tasa_sindicalizacion<=1,]$tasa_sindicalizacion)
```


## Indicador de fragmentación sindical por sector económico

```{r}
empresas <- empresas_sindicatos_activos()
summary(empresas$sindicatos)

sectores <- sii_agregar() %>% group_by(rut_empresa) %>% summarise(rubro_sii=first(rubro_sii))
empresas <- merge(empresas,sectores,by="rut_empresa",all.x = TRUE)
empresas %>% group_by(rubro_sii) %>% summarise(fragmentacion=mean(sindicatos),
                                               n=n()) %>% 
  arrange(-fragmentacion)
```
